臺灣宜蘭地方法院刑事判決
111年度易字第173號
公  訴  人  臺灣宜蘭地方檢察署檢察官
被      告  童嘉鴻


上列被告因詐欺等案件，經檢察官提起公訴（111年度偵字第192
1號），被告於本院準備程序中就被訴事實為有罪陳述，經本院
合議庭裁定由受命法官獨任行簡式程序審理，並判決如下：
    主  文
乙○○犯竊盜罪，處有期徒刑參月，如易科罰金，以新臺幣壹仟元
折算壹日；未扣案之犯罪所得新臺幣參仟參佰元沒收，於全部或
一部不能沒收或不宜執行沒收時，追徵其價額。又犯詐欺得利罪
，共貳罪，各處有期徒刑參月，如易科罰金，均以新臺幣壹仟元
折算壹日；未扣案之犯罪所得價值新臺幣伍仟元之遊戲點數沒收
，於全部或一部不能沒收或不宜執行沒收時，追徵其價額。應執
行有期徒刑陸月，如易科罰金，以新臺幣壹仟元折算壹日。
    犯罪事實
一、㈠乙○○於民國111年1月8日20時許，在宜蘭縣○○市○○路000號
    國立陽明交通大學附設醫院6B11病房內照顧其女時，趁同病
    房鄰床病患之家屬甲○○不在該病房內，竟意圖為自己不法之
    所有，基於竊盜之犯意，徒手打開鄰床之床頭櫃，竊取甲○○
    所有之皮夾1只（內有國泰世華銀行信用卡2張、中華郵政股
    份有限公司金融卡2張、合作金庫銀行金融卡1張、國民身分
    證1張、駕照2張及新臺幣【下同】3,300元現金），得手後
    旋即離開病房。㈡乙○○復意圖為自己不法之利益，基於詐欺
    得利之犯意，於111年1月8日23時17分許，在萊爾富便利商
    店宜蘭好運店（址設宜蘭縣○○市○○路000號），持其上開所
    竊得甲○○之國泰世華銀行信用卡（卡號末4碼5560），佯為
    持卡人本人而持該信用卡消費購買5,000元之GASH遊戲點數
    ，使負責結帳之店員誤認其為信用卡所有人且有支付價金之
    真意而陷於錯誤，允以結帳並交付遊戲點數5,000點予乙○○
    。㈢又其意圖為自己不法之利益，基於詐欺得利之犯意，於1
    11年1月8日23時40分許，在統一超商滿冠店（址設宜蘭縣○○
    市○○路00號），持上揭所竊得甲○○之國泰世華銀行信用卡（
    卡號末4碼5560），佯為持卡人本人而持該信用卡消費購買5
    ,000元之GASH遊戲點數，使負責結帳之店員誤認其為信用卡
    所有人且有支付價金之真意而陷於錯誤，允以結帳並交付遊
    戲點數5,000點予乙○○。嗣甲○○收到信用卡消費通知，進而
    發現其皮夾遭竊並報警處理，經警循線調閱監視器而查悉上
    情。
二、案經宜蘭縣政府警察局宜蘭分局報告臺灣宜蘭地方檢察署檢
    察官偵查起訴。
    理  由
一、按除被告所犯為死刑、無期徒刑、最輕本刑為3年以上有期
    徒刑之罪或高等法院管轄第一審案件者外，於第一次審判期
    日前之準備程序進行中，被告先就被訴事實為有罪之陳述時
    ，審判長得告知被告簡式審判程序之旨，並聽取當事人、代
    理人、辯護人及輔佐人之意見後，裁定進行簡式審判程序，
    刑事訴訟法第273條之1第1項定有明文。經核本件被告乙○○
    所犯係死刑、無期徒刑、最輕本刑為3年以上有期徒刑以外
    之罪，其於準備程序中就被訴事實為有罪之陳述，經法官告
    知簡式審判程序之旨，並聽取公訴人、被告之意見後，本院
    爰依首揭規定，裁定進行簡式審判程序。是本案之證據調查
    ，依同法第273條之2規定，不受同法第159條第1項、第161
    條之2、第161條之3、第163條之1及第164條至170條規定之
    限制，合先敘明。
二、上開犯罪事實，業據被告於警詢、本院準備程序及簡式審判
    程序中坦承不諱，核與證人即被害人甲○○於警詢及偵查中證
    述之情節大致相符（警卷第7至10頁、偵卷第33至35頁），
    並有宜蘭縣政府警察局宜蘭分局扣押筆錄、扣押物品目錄表
    、贓物認領保管單各1份、便利商店GASH遊戲點數顧客聯2紙
    、監視器錄影光碟暨其畫面擷取照片、蒐證照片、信用卡消
    費通知簡訊翻拍照片等（警卷第11至15、16、17、18至48頁
    ）附卷可參，足認被告之任意性自白與事實相符，應堪採信
    。本件事證明確，被告上開犯行均堪以認定，應予依法論科
    。
三、論罪科刑：
（一）按刑法第339條第1項、第2項分別規定詐欺取財罪及詐欺
      得利罪，前者之行為客體係指財物，後者則指取得債權、
      免除債務、延期履行債務或提供勞務等財物以外之財產上
      不法利益（最高法院86年度台上字第3534號判決意旨參照
      ），本件被告盜刷被害人之信用卡購買遊戲點數卡，因遊
      戲點數並非現實可見之有形財物，而係供人憑以遊玩網路
      遊戲使用，屬具有財產上價值之不法利益，是被告此部分
      所為，應係犯刑法第339條第2項之詐欺得利罪。
（二）核被告就犯罪事實欄一、㈠部分所為，係犯刑法第320條第
      1項之竊盜罪，就犯罪事實欄一、㈡及㈢部分所為，均係犯
      刑法第339條第2項之詐欺得利罪，公訴意旨就被告盜刷被
      害人甲○○信用卡部分，認係犯刑法第339條第1項之詐欺取
      財罪，依上說明，尚有未洽，惟起訴之基本事實相同，本
      院自得依刑事訴訟法第300條之規定變更起訴法條。又被
      告所犯上開三罪，犯意各別，行為互殊，應分論併罰。又
      起訴意旨雖認被告前因毒品、肇事逃逸等案件經判刑確定
      ，並於109年7月13日執行完畢而有累犯規定之適用。惟查
      ，被告係於109年7月13日假釋出監而非執行完畢，且嗣後
      經撤銷假釋，於111年3月21日執行殘刑完畢，故本件與累
      犯規定尚有未合，起訴意旨容有誤會，附此敘明。
（三）爰審酌被告有電信法、肇事逃逸及多次竊盜、毒品之犯罪
      科刑紀錄，有臺灣高等法院被告前案紀錄表可考，素行不
      佳，不思以正當途徑賺取所需，反希冀不勞而獲，而以竊
      盜方式獲取不應得之財物，顯未能尊重他人之財產法益，
      法治觀念淡薄，所為實屬不該，於竊取被害人之皮夾後，
      其後更盜刷前開信用卡以購買遊戲點數，此非生活之必要
      開銷，可知其並無特別可憫，又被告犯後雖坦承犯行，惟
      並未與被害人達成和解、賠償其損失，再考量被告自陳從
      事瓦斯業、須扶養其母及1名未成年且肢障之子女、家庭
      經濟狀況勉持之生活狀況，兼衡其所竊取財物及詐得利益
      之價值非鉅，暨被告之犯罪動機、手段及國中畢業之智識
      程度等一切情狀，各量處如主文所示之刑，併均諭知如易
      科罰金之折算標準，並定其應執行之刑及諭知如易科罰金
      之折算標準，以示懲儆。
四、按犯罪所得，屬於犯罪行為人者，沒收之；前二項之沒收，
    於全部或一部不能沒收或不宜執行沒收時，追徵其價額；又
    犯罪所得已實際合法發還被害人者，不予宣告沒收或追徵，
    刑法第38條之1第1項前段、第3項、第5項分別定有明文。經
    查，本件被告所竊得之現金3300元雖未扣案，然為被告之犯
    罪所得，業據其供明在卷，且未見返還被害人，另被告持被
    害人信用卡盜刷價值5,000元之GASH遊戲點數5000點，此部
    分已儲值至被告帳戶，業經其供承在案，亦屬其犯罪所得，
    爰均依刑法第38條之1第1項前段規定宣告沒收之，並依同條
    第3項規定，諭知如全部或一部不能沒收或不宜執行沒收時
    ，追徵其價額；至被告所竊得被害人之皮夾1只、國泰世華
    銀行信用卡2張、中華郵政股份有限公司金融卡2張、合作金
    庫銀行金融卡1張、國民身分證1張、駕照2張及盜刷所得遊
    戲點數卡2張等物，已由被害人之領回，有贓物認領保管單1
    份在卷可參（警卷第16頁），此部分財物既已實際合法發還
    給被害人，依刑法第38條之1第5項規定，即不再宣告沒收或
    追徵，併予敘明。
據上論斷，應依刑事訴訟法第273條之1第1項、第299條第1項前
段、第300條，刑法第320條第1項、第339條第2項、第41條第1項
前段、第51條第5款、第38條之1第1項前段、第3項，刑法施行法
第1條之1第1項，判決如主文。
本案經檢察官葉怡材提起公訴，檢察官張學翰到庭執行職務。
中　　華　　民　　國　　111 　年　　6 　　月　　16　　日
                      刑事第五庭  法  官  程明慧
以上正本證明與原本無異。
如不服本判決應於收受送達後20日內向本院提出上訴書狀，並應
敘述具體理由。
                                  書記官  高雪琴
中　　華　　民　　國　　111 　年　　6 　　月　　17　　日
附錄本案論罪科刑法條：
中華民國刑法第320條
意圖為自己或第三人不法之所有，而竊取他人之動產者，為竊盜
罪，處5年以下有期徒刑、拘役或50萬元以下罰金。
意圖為自己或第三人不法之利益，而竊佔他人之不動產者，依前
項之規定處斷。
前二項之未遂犯罰之。
中華民國刑法第339條
（普通詐欺罪）
意圖為自己或第三人不法之所有，以詐術使人將本人或第三人之
物交付者，處5年以下有期徒刑、拘役或科或併科50萬元以下罰
金。
以前項方法得財產上不法之利益或使第三人得之者，亦同。
前二項之未遂犯罰之。